【裁判字號】    90,自,156
【裁判日期】    901130
【裁判案由】    背信等
【裁判全文】
臺灣士林地方法院刑事判決                            九十年度自字第一五六號
    自  訴  人  乙○○
    被      告  丙○○
右列被告因背信案件，經自訴人提起自訴，本院判決如左：
    主  文
丙○○無罪。
    理  由
一、自訴意旨略以：自訴人乙○○於民國九十年五月二十五日與被告丙○○簽訂協議
    書，其中約定被告應於九十年六月十五日前辦清轉貸手續，被告竟故意違背約定
    事項，未依協議為自訴人處理事務，以致自訴人給付銀行利息迄今，因認被告涉
    犯背信罪嫌云云。
二、按犯罪事實應依證據認定之，無證據不得推定其犯罪事實。又不能證明被告犯罪
    者，應諭知無罪之判決，刑事訴訟法第一百五十四條、第三百零一條第一項分別
    定有明文。又事實之認定，應憑證據，如未能發現相當證據，或證據不足以證明
    ，自不能以推測或擬制之方法，為裁判基礎；且被告否認犯罪事實所持之辯解，
    縱屬不能成立，仍非有積極證據足以證明其犯罪行為，不能遽為有罪之認定，最
    高法院分別著有四十年度臺上字第八六號判例、三十年度上字第一八三一號判例
    可資參照。
三、訊據被告固不否認曾於九十年五月二十五日與自訴人簽訂協議書，約定應辦妥銀
    行貸款之期限等事實，惟堅決否認有何背信罪嫌，辯稱︰其向自訴人購屋後，有
    去辦理貸款，但因銀行處理進度非其所能掌控，故未辦成貸款等語。自訴人原具
    狀認被告涉犯背信罪嫌，無非係以被告向伊購屋後，遲遲不向銀行辦理貸款以清
    償購屋款項，致其須就原向第一銀行所辦理之貸款持續繳付利息，造成經濟壓力
    等情為其論據。然查︰
    (一)自訴人之父鄭功銘所有如附表所示之不動產原向第一銀行辦有貸款，自訴人於
      九十年二月十三日代理其父將該等不動產出售予被告並簽訂不動產買賣契約書
      ，約定價金為新臺幣（以下同）三百八十萬元，給付方式為由被告另行辦理貸
      款，於貸款核撥時，扣除增值稅及原貸款額後，餘額於交屋日付清，自訴人並
      於簽約當日即將上開不動產交由被告進行裝潢，詎被告遲未辦妥貸款事宜，自
      訴人乃於九十年五月二十五日再與被告簽訂協議書，約定被告應於九十年五月
      二十九日前將如附表所示之不動產所有權狀交付予漢建不動產仲介經紀有限公
      司（以下簡稱漢建公司），及於同年五月三十一日前交付八萬元予自訴人，另
      應於同年六月十五日辦妥銀行貸款並清償自訴人原銀行之貸款等情，業經被告
      坦承不諱，核與自訴人所述、證人即經手本件買賣事宜之代書甲○○證述內容
      均相符合，並有不動產買賣契約書、協議書、第一銀行放款攤還及繳息紀錄明
      細表等影本在卷可稽，首堪信為真實。
    (二)按刑法第三百四十二條背信罪之主體須為他人處理事務者，即其為他人處理事
      務，本其對他人（本人）之內部關係，負有基於一定之注意而處理事務之法的
      任務；因之，其為他人處理事務，係基於對內關係，並非對向關係，基於誠實
      義務，並非基於交易上信義誠實之原則；故如買賣契約之單純當事人乃對向關
      係，非為他人處理事務，其未履行給付義務，僅生是否有背交易上信義誠實之
      原則，並非違背其誠實義務，與背信罪之要件不合。易言之，刑法背信罪之犯
      罪主體，限於為他人處理事務之人，如屬於自己之事務，即與背信罪犯主體之
      要件不符，最高法院所著七十一年度台上字第一一五九號、六十九年度台上字
      第四九六三號判決意旨可資參照。本件被告雖於九十年五月二十五日與自訴人
      簽訂協議書，約定其應於同年六月十五日辦妥銀行貸款並清償自訴人原銀行之
      貸款等事宜，然該辦理銀行轉貸事宜，為買賣關係成立時所約定之給付價款方
      式，被告並非以自訴人名義或為自訴人所辦理之貸款，本屬被告對於上開不動
      產買賣契約所應履行之契約義務，為被告自己之事務，核與背信罪之主體要件
      已有未符。
    (三)又被告於上開協議後，已繳付增值稅二十五萬元，並於九十年五月二十九日前
      將相關所有權狀交付予漢建公司人員林立章，及於同年五月三十一日前交付八
      萬元予自訴人，迄同年十一月八日亦已辦妥銀行轉貸手續及完成過戶，並清償
      包括自訴人原向第一銀行所貸款項餘額在內之屋款，及就因延遲辦理貸款手續
      期間所肇致自訴人須續行支付第一銀行之貸款利息補償一事，與自訴人達成和
      解等節，經自訴人、被告二人當庭陳述明確，並有律師函、第一銀行存款存根
      聯、土地所有權狀、建物所有權狀等影本及本院和解筆錄附卷可憑，可徵被告
      確有完成上開不動產買賣之意願，而無為己謀不法利益之意圖。
    綜上各節所述，被告所為與背信罪之構成要件不符，尚難遽以該罪相繩；此外復
    查無其他積極證據足資認定被告有自訴意旨所指之背信之犯行，自不能證明其犯
    罪，應為無罪判決之諭知。
據上論斷，應依刑事訴訟法第三百四十三條、第三百零一條第一項，判決如主文。
中     華     民     國九 十     年     十 一     月     三 十     日
                                  臺灣士林地方法院刑事第一庭
                                      法  官  彭  幸  鳴
如不服本判決，應於判決送達後十日內，向本院提出上訴狀。
附表︰
┌──┬─────────────────────┬────┬────┐
│編號│不        動        產        標        示│面    積│權利範圍│
├──┼──┬──────────────────┼────┼────┤
│ 一 │土地│臺北市○○區○○段一小段第七八七地號│132㎡   │四分之一│
├──┼──┼──────────────────┼────┼────┤
│ 二 │建物│臺北市○○○○路二二八號四樓房屋    │103.29㎡│全部    │
└──┴──┴──────────────────┴────┴────┘


司法院資訊處製作；財團法人民間司法改革基金會備份。
